臺灣臺南地方法院刑事判決
109年度金訴字第223號
公  訴  人  臺灣臺南地方檢察署檢察官
被      告  戴巧雯



上列被告因洗錢防制法等案件，經檢察官提起公訴（109年度偵
字第1908號），本院判決如下：
    主  文
丙○○幫助犯詐欺取財罪，處有期徒刑肆月，如易科罰金，以新臺
幣壹仟元折算壹日。緩刑貳年，並應按附表所示之賠償金額及方
式向被害人乙○○支付損害賠償。
    事  實
一、丙○○預見提供銀行帳戶予不相識之人使用，極易遭人利用作
    為與有關財產犯罪之工具，可能幫助犯罪集團實施詐欺犯罪
    ，竟仍基於幫助詐欺取財之不確定故意，於民國108年11月2
    2日19時許，在臺南市永康區永明街與永大路口之統一超商
    ，將其所申設臺灣中小企業銀行永大分行帳號00000000000
    號帳戶（下稱臺企銀帳戶）之存摺、金融卡(密碼已更改為
    對方指定667788號碼)，以交貨便寄送之方式，寄送予通訊
    軟體LINE暱稱「簡明兒」所指定之真實姓名年籍不詳之詐騙
    集團成員使用，而容任「簡明兒」及所屬詐欺集團成員（無
    證據證明有未成年人）使用前揭帳戶遂行犯罪，以此方式幫
    助他人犯詐欺取財之犯行。嗣該詐騙集團成員取得上開帳戶
    之存摺、金融卡後，即意圖為自己不法所有，於108年11月2
    4日19時42分許，假冒「Booking」訂房業者人員致電乙○○佯
    稱：因操作錯誤，導致多出訂房紀錄，須依指示取消云云，
    致乙○○陷於錯誤，於同日20時57分許，依對方指示操作網路
    銀行後匯款新臺幣（下同）27,991元至丙○○上開臺企銀帳戶
    ，旋遭詐騙集團成員提領一空。嗣經乙○○察覺有異並報警處
    理後，為警循線查悉上情。
二、案經乙○○訴由臺南市政府警察局永康分局報告臺灣臺南地方
    檢察署檢察官偵查後起訴。
    理      由
壹、證據能力之認定：
一、按被告以外之人於審判外之陳述，雖不符刑事訴訟法第159
    條之1至第159條之4之規定，而經當事人於審判程序同意作
    為證據，法院審酌該言詞陳述或書面陳述作成時之情況，認
    為適當者，亦得為證據，刑事訴訟法第159條之5第1項定有
    明文。本判決以下所引用具傳聞證據性質之供述證據，因檢
    察官、被告丙○○於本院準備程序時，均表示無意見（見本院
    卷第38頁），本院審酌該等證據之作成或取得之狀況，並無
    非法或不當取證之情事，且亦無顯不可信之情況，依上開規
    定，認均具有證據能力。
二、另本判決其餘所依憑判斷之非供述證據，查無違反法定程序
    取得之情形，且各該證據均經本院於審判期日依法進行證據
    之調查、辯論，被告於訴訟上之防禦權已受保障，故該等證
    據資料均有證據能力。
貳、認定事實所憑之證據及理由：
一、訊據被告丙○○固承認其有於上開時、地，寄送其所申辦之臺
    企銀行帳戶之存摺及提款卡予真實姓名年籍不詳自稱「簡明
    兒」所指定之人收受，惟矢口否認有何幫助詐欺之犯行，辯
    稱：伊急於找工作，於社群網站臉書（FaceBook）上看到家
    庭代工之資訊，一個月33,000元，分三期，薪資會比較高，
    伊就加入對方的通訊軟體LINE，且依對方指示去統一便利超
    商將存摺、提款卡寄送給對方，工作是做髮夾、髮飾等，但
    伊從來沒有收到他們寄任何東西給伊。寄帳戶是轉薪資用的
    ，伊當時沒有想這麼多，以為他們是合法的公司，不知道他
    們是詐騙集團，直到第3天的時候，伊想說不對，伊無法查
    帳，所以去臺灣企銀補發存摺，銀行就說伊的帳戶已經被盜
    用，之後伊也聯絡不到「簡明兒」云云。經查：
(一)被告於108年11月22日19時許，在臺南市永康區永明街與永
    大路口之統一超商，將其所申設之臺企銀帳戶存摺、金融卡
    (密碼已更改為對方指定667788號碼)，以交貨便寄送之方式
    ，寄送予通訊軟體LINE暱稱「簡明兒」所指定之真實姓名年
    籍不詳之人使用。嗣詐騙集團成員取得上開帳戶之存摺及金
    融卡後，即意圖為自己不法所有，於108年11月24日19時42
    分許，假冒「Booking」訂房業者人員致電告訴人乙○○佯稱
    ：因操作錯誤，導致多出訂房紀錄，須依指示取消云云，致
    告訴人乙○○陷於錯誤，於同日20時57分許，依對方指示操作
    網路銀行後匯款27,991元至丙○○上開臺企銀帳戶，旋遭詐騙
    集團成員提領一空之事實，業據被告於警詢、偵查中、本院
    審理時均供承不諱（見警卷第1-5、偵卷第17--20、73-74、
    本院卷第35-43、97-108頁），並有證人即告訴人乙○○於警
    詢時之證述（警卷第7-9頁）、告訴人乙○○提供之通訊紀錄
    及匯款紀錄截圖共2張（警卷第11頁）、告訴人乙○○申設之
    玉山銀行存摺明細及存摺正反面影本1份（警卷第13-16頁）
    、被告丙○○申設之臺灣企業銀行存摺封面及明細1份（警卷
    第25-29頁）、Ibon交貨便顧客留存聯暨7-ELEVEn收據交貨
    便收據（警卷第23頁）、臺灣中小企業銀行永大分行108年1
    2月31日108台企永大字第8108C153號函暨檢附上開帳戶基本
    資料及交易明細1份（警卷第33-45頁）在卷可佐，可認被告
    所申辦之上開帳戶確係被他人作為詐欺取財犯行之匯款人頭
    帳戶，首堪認定。
(二)被告有無幫助詐欺取財不確定故意：
    按刑法上之故意，可分為確定故意（直接故意）與不確定故
    意（間接故意或未必故意），所謂不確定故意，係指行為人
    對於構成犯罪之事實，預見其發生而其發生並不違背其本意
    者，刑法第13條第2項定有明文。而基於找工作之意思提供
    帳戶存摺金融卡及密碼予對方時，是否同時具有幫助詐欺取
    財之不確定故意，並非絕對對立、不能併存之事，亦即縱係
    因找工作而與對方聯繫接觸，但於提供金融卡予對方時，依
    行為人本身之智識能力、社會經驗、與對方互動之過程等情
    狀，如行為人對於其所提供之帳戶資料，已預見可能被用來
    作為詐欺取財等工具，惟仍心存僥倖，而將該等金融機構帳
    戶物件提供他人使用，可認其對於自己利益之考量遠高於他
    人財產法益是否因此受害，且容任該等結果發生而不違背其
    本意，自仍應認具有幫助詐欺取財之不確定故意，而成立幫
    助詐欺取財罪。次按各類形式利用電話或電腦網路進行詐騙
    ，並收購人頭帳戶作為工具以利犯罪，而規避執法人員之查
    緝，並掩飾、確保因自己犯罪所得財物之事例，已在平面、
    電子媒體經常報導，且經警察、金融、稅務單位在各公共場
    所張貼防騙文宣宣導周知，是上情應已為社會大眾所共知。
    又金融機構存款帳戶，攸關存戶個人財產權益之保障，專屬
    性甚高，衡諸常理，若非與存戶本人有密切或信賴關係，絕
    無可能隨意提供個人帳戶供他人使用。況於金融機構申請開
    設存款帳戶並無任何特殊之資格限制，一般民眾皆可利用存
    入最低開戶金額之方式，任意在金融機構申請開設存款帳戶
    ，作為提、存款之用，甚且可於不同之金融機構申請多數之
    存款帳戶使用，實無向不特定人收取帳戶之必要；基此，苟
    見他人以不合社會經濟生活常態之理由收取不特定人之金融
    機構帳戶，衡情當知渠等取得帳戶資料，應有隱瞞資金之存
    提過程，及避免行為人身分曝光之用意，而通常均被利用於
    從事與財產有關之犯罪，以供掩飾不法犯行，避免犯罪行為
    人曝光，並利於逃避執法人員查緝等情，亦均為週知之事實
    。查被告為65年3月生，教育程度為高職肄業，有其個人戶
    籍資料查詢結果在卷可佐（見本院卷第13頁），且被告於審
    理中供稱其之前陸續有數個工作，之前工作的公司沒有叫其
    把提卡款交給他們，只是要求影印本及印章等語（見院卷第
    101頁），被告有數個就職紀錄，此有被告之勞保與就保資
    料1份在卷可稽（偵卷第21-67頁），是被告交付上開金融帳
    戶之存摺、提款卡時，已係年滿43歲之成年人，其心智已然
    成熟，亦非毫無社會經驗之人，而具有一般人之智識程度，
    被告對於隨意交付金融帳戶予他人，恐淪為他人犯罪之用應
    有相當之認識，被告竟仍恣意將上開金融帳戶資料交付與自
    己對之毫無所悉、且真實姓名及年籍均不詳之人士，主觀上
    對於收取者將可能以此作為詐欺取財工具等不法用途乙情，
    當已有預見。被告既預見交付自己名義之帳戶存摺、提款卡
    等資料供他人使用，誠有幫助從事詐欺取財犯行之人利用該
    等帳戶實施犯罪之可能，但其仍將本案帳戶資料交付與不詳
    之他人使用，以致自己完全無法了解、控制該帳戶資料之使
    用方法及流向，堪認被告主觀上顯具有縱該取得帳戶之人以
    之為詐欺取財之犯罪工具，亦不違背其本意之幫助詐欺取財
    不確定故意甚明。
(三)至被告固一再辯稱：伊當時沒有想那麼多，寄帳戶的時候真
    的完全不知道對方是詐欺集團云云，惟查：
　1.依被告供稱：其所求職之公司是Facebook臉書(FB)張貼訊息
    ，對方就用LINE名稱：「簡明兒」與其聯絡，說他們是作髮
    飾包裝的公司，如果要應徵工作，要把身分證影本、提款卡
    、存摺交給他建檔及使用，這樣他們才可以把薪水匯給其等
    語，然不論是在Facebook臉書或通訊軟體LINE暱稱「簡明兒
    」之人，根本未曾提出或揭露該公司的相關資訊（例如公司
    的名稱、地址、負責人、營業項目）僅簡單告知，為髮飾包
    裝的公司、月領33000，對於公司如何營運、為何會使用帳
    戶、如何使用帳戶、使用帳戶期間等均未詳細說明，被告上
    開陳述實有可疑。其次，一般公司行號應徵新進員工時，不
    論正職或兼職，多會詳細揭露該公司之經營方向、職缺屬性
    、工作內容及徵才條件，且在辦公處所由權責人員面試、篩
    選，以期覓得合適人選，此乃一般經驗法則及社會常態。然
    該公司始終未對求職者即被告進行應徵面談，或先確認被告
    帳戶是否適合做為公司營業使用，即已僱用被告。且被告辯
    稱帳戶寄給「簡明兒」之目的既為薪資轉帳，然帳戶既已寄
    出，被告何能持存摺、提款卡領取薪資？被告又辯稱：「簡
    明兒」他們說會寄現金薪資到伊之前匯款的7-11給伊等語（
    本院卷第101頁），但既然薪資是要寄現金到7-11，又何需
    被告之帳戶匯薪資？被告竟無視於此諸多明顯異常之處，除
    未加以詳問，更依指示變更帳戶密碼，並寄交上開帳戶資料
    提供予對方使用，與常情有違。
  2.復依被告所述其所應徵之工作為髮飾之家庭代工，被告未曾
    收到對方給其之任何髮飾產品，即要求被告提供一個帳戶10
    天即可獲利1萬1千元、月領可達3萬3千元，被告尚未從事實
    際工作或付出任何勞力、心血，即可獲得高薪，被告在上述
    求職過程中，對方說法實多與常情相悖，被告可以輕易預見
    他人徵求帳戶之用意可能在於不法使用該帳戶，然被告就此
    重要資訊、疑義，均未見其與對方進行討論或是要求對方見
    面取得聯絡資料，即使對方說法依照常情有諸多疑義，其仍
    寄出帳戶給素不相識、無任何聯絡管道之對方使用，使對方
    處於可以隨意使用上開金融帳戶之地位與狀態，任由自己輕
    易失去對帳戶控管支配能力。
　3.被告之臺企銀帳戶於108年6月10日之結存金額為20元，有被
    告之前揭帳戶交易明細在卷可稽，且依被告供述，可知被告
    尚有第一銀行帳戶，倘寄出帳戶安全無虞，其何不交付自己
    有在使用、內有餘額之其他帳戶，而僅交付未使用、其內僅
    餘20元之臺企銀帳戶？益徵被告對自稱「簡明兒」之說法存
    有疑義，亦擔心對方會不法取用帳戶內金額，然其在自己財
    產權不會遭侵害之狀態，即未再積極就上開各疑點加以查證
    ，猶交出帳戶，其僅意在取得高薪，不在乎對方如何使用其
    帳戶。
  4.又依卷附之7-ELEVEN交貨便服務單所示寄件人是「林*馨」
    ，此有該服務單在卷可稽（見警卷第23頁），被告於警詢時
    供稱：「他們是告訴我一組交貨便的代碼Z00000000000後，
    顯示取件人林琪、寄件人為林*馨。不知道為何寄件人不是
    我。」（見警卷第2至3頁），於本院審理中供稱：「不認識
    取件人林琪。（問：妳不認識取件人林琪，你不怕帳戶寄丟
    了嗎？）寄給他的時候我可以聯絡簡明兒，但是後來都無法
    聯絡。我想他們是合法公司，我沒有想這麼多。」等語（見
    院卷第105-106頁），被告於108年11月22日交寄存摺時所列
    印之交貨便顧客留存聯，其上之寄件人非其本人，已然可疑
    ，然被告仍未前往報警或掛失帳戶，迄至108年11月25日始
    掛失存摺。足見被告嗣後雖察覺異常，所交付之上開帳戶資
    料已下落不明，更可以預見對方極有可能將帳戶做為不法使
    用。被告在此期間理應立即採取向銀行辦理掛失或報警處理
    等積極措施，告訴人乙○○於108年11月24日遭騙匯款之款項
    才不致遭詐騙集團領走，然被告卻毫無任何積極作為，仍一
    貫採取消極態度，亦徵被告實有容任帳戶遭他人作為不法使
    用之幫助犯罪不確定故意甚明。
　5.被告為帳戶之使用及擁有者，寄出前具主導權，可以發覺可
    疑之處並詳加細想，以決定是否要交出帳戶，被告並沒有任
    何需擔心受到損害的急迫性，然而，其僅在意可以獲得高薪
    ，僅要確保自己利益不會受損，即交付帳戶，實與一般受騙
    者之心態不同，其意在交付帳戶快速換取高薪，在多有可疑
    下，猶無視可疑之處也不願去詳加留意，仍執意為之，實不
    能僅以一句「我沒有想那麼多」來推諉。從而，依卷內相關
    事證已足認被告提供之上開帳戶資料，縱遭不法利用仍不違
    背其本意，堪認被告有幫助詐欺取財之不確定故意。
(四)綜上各情相互勾稽，被告所辯均不合於社會常情及經驗法則
    ，顯係臨訟飾卸之詞，委無可採。是本案事證明確，被告犯
    行堪以認定，應依法論科。
二、論罪科刑：
(一)核被告所為，係犯刑法第30條第1項前段、刑法第339條第1
    項之幫助詐欺取財罪。被告係以幫助之意思，參與構成要件
    以外之行為，為幫助犯，爰依刑法第30條第2項規定減輕其
    刑。
(二)爰審酌被告率爾提供金融機構帳戶之存摺、提款卡及密碼予
    從未謀面且真實姓名年籍不詳「簡明兒」指定之人，協助他
    人使用其所提供之金融物件以逃避犯罪之查緝，嚴重破壞社
    會治安及有礙金融秩序，助長犯罪歪風，並增加追緝犯罪及
    被害人尋求救濟之困難，兼衡被害人所受損害及被告犯罪動
    機、目的、手段、已與被害人達成調解並給付部分賠償，有
    本院109年度南司刑移調字第335號調解筆錄1份（本院卷第7
    3-74頁）、被告提出之郵政匯款申請書可參，暨被告教育程
    度為高職業，育有3名小孩，目前從事作業員，家庭經濟狀
    況不好，要撫養公婆等一切情狀，量處如主文所示之刑，並
    諭知易科罰金之折算標準。
(三)被告未曾因故意犯罪受有期徒刑以上刑之宣告等情，有臺灣
    高等法院被告前案紀錄表存卷可參，被告經此偵查、審理程
    序，應已知任意交付帳戶存摺、提款卡等物供他人作為不法
    目的使用，係屬不法行為，考量被告已與告訴人於本院調解
    成立並給付部分賠償，有調解筆錄及被告提出之郵政匯款申
    請書可佐，被告雖未坦承全部犯行，但堪認被告尚有彌補損
    害之誠意，其經此偵、審程序及刑之宣告之教訓，當知所警
    惕，而無再犯之虞。本院因認前開刑之宣告，以暫不執行為
    適當，併依刑法第74條第1項第1款規定宣告緩刑2年，以勵
    自新。另按緩刑宣告，得斟酌情形，命犯罪行為人向被害人
    支付相當數額之財產或非財產上之損害賠償，刑法第74條第
    2項第3款亦有明文；考量被告與告訴人雖經調解成立，但因
    被告無力1次給付全部賠償金額而僅達成分期賠償之協議，
    故本院為兼顧告訴人之權益，確保被告按承諾之賠償金額及
    方式履行，以確實收緩刑之功效，認如課予被告按調解內容
    支付損害賠償之負擔，應屬適當，乃依前揭規定，併諭知被
    告應依附表所示之賠償金額及方式，向告訴人履行賠償義務
    。
三、本案並無證據證明被告之上開犯行有取得任何犯罪所得，亦
    無證據足認被告有分得告訴人給付予詐騙集團之金錢，是被
    告既無犯罪所得，自無從宣告沒收，附此說明。
四、不另為無罪諭知部分
(一)公訴意旨雖認被告上開交付帳戶之行為，另構成洗錢防制法
    第2條第2款所定之洗錢行為，而應依同法第14條第1項規定
    論以洗錢罪等語。然查：
  1.洗錢防制法之立法目的，在於防範及制止因犯該法第3條所
    列之特定犯罪而取得或變得之財物或財產上利益及其之孳息
    ，藉由包含處置（即將特定犯罪所得直接予以移轉或變更）
    、分層化（即以迂迴層轉、化整為零之多層化包裝方式，掩
    飾或隱匿特定犯罪所得）及整合（即收受、持有或使用他人
    之特定犯罪所得，使之回流至正常金融體系，而得以合法利
    用享受）等各階段之洗錢行為，使其形式上轉換成為合法來
    源，以掩飾或切斷特定犯罪所得與犯罪之關聯性，而藉以逃
    避追訴、處罰。且一般洗錢罪與特定犯罪係不同構成要件之
    犯罪，各別行為是否該當於一般洗錢罪或特定犯罪，應分別
    獨立判斷，特定犯罪僅係洗錢行為之「不法原因聯結」，即
    特定犯罪之「存在」及「利得」，僅係一般洗錢罪得以遂行
    之情狀，而非該罪之構成要件行為。特定犯罪之既遂與否和
    洗錢行為之實行間，不具有時間先後之必然性，只要行為人
    實行洗錢行為，在後續因果歷程中可以實現掩飾、隱匿特定
    犯罪所得之效果，即得以成立一般洗錢罪，並不以「特定犯
    罪已發生」或「特定犯罪所得已產生」為必要。然提供金融
    帳戶提款卡及密碼之行為人，因已將帳戶之提款卡及密碼等
    物件提供他人使用，失去對自己帳戶之實際管領權限，若無
    配合指示親自提款，即無收受、持有或使用特定犯罪所得之
    情形，且無積極之移轉或變更特定犯罪所得之行為，故非屬
    洗錢防制法第2條第1款、第3款所稱之洗錢行為。洗錢防制
    法第2條第2款之掩飾、隱匿行為，目的則在遮掩、粉飾、隱
    藏、切斷特定犯罪所得與特定犯罪間之關聯性，是此類洗錢
    行為須與欲掩飾、隱匿之特定犯罪所得間具有物理上接觸關
    係（事實接觸關係）。而提供金融帳戶提款卡及密碼供他人
    使用，嗣後被害人雖匯入款項，然此時之金流仍屬透明易查
    ，在形式上無從合法化其所得來源，未造成金流斷點，尚不
    能達到掩飾或隱匿特定犯罪所得之來源、去向及所在之作用
    ，須待款項遭提領後，始產生掩飾、隱匿之結果。故而，行
    為人提供金融帳戶提款卡及密碼，若無參與後續之提款行為
    ，即非洗錢防制法第2條第2款所指洗錢行為，無從成立一般
    洗錢罪之直接正犯（最高法院108年度臺上大字第3101號刑
    事裁定意旨參照）。查被告僅係將本件帳戶之存摺、提款卡
    （含密碼）交付他人使用，未參與後續之領款行為，揆諸前
    揭裁定意旨，即與洗錢防制法第14條第1項之洗錢罪構成要
    件仍屬有間，公訴意旨認被告上開行為同時涉犯洗錢罪嫌，
    尚有誤會。
(二)至被告已預見將本件帳戶之存摺、提款卡（含密碼）交付他
    人使用，可能遭不詳詐騙成員持以遂行詐欺犯罪而猶恣意為
    之，主觀上具有縱若他人持以犯罪亦不違背其本意之不確定
    幫助詐欺取財犯意，固經本院認定在前，然一般人在提供帳
    戶資料同時，除可認知到帳戶可能遭作為匯入詐騙所得之犯
    罪工具外，對於所謂他人提領款項後即產生遮斷資金流動軌
    跡、製造金流斷點之「洗錢」概念，恐難有所理解，檢察官
    復未舉出其他證據證明被告主觀上有此認識，亦難遽予認定
    被告同時有幫助洗錢之不確定故意而成立幫助洗錢罪。
(三)惟因檢察官起訴認被告所涉洗錢或幫助洗錢部分若屬有罪，
    與前開論罪部分有想像競合犯之裁判上一罪關係，故不另為
    無罪之諭知。
據上論斷，應依刑事訴訟法第299條第1項前段，刑法第30條第1
項前段、第2項、第339條第1項、第41條第1項前段、第74條第1
項第1款、第2項第3款，刑法施行法第1條之1第1項，判決如主文
。
本案經檢察官林朝文提起公訴，檢察官甲○○到庭執行職務
中　　華　　民　　國　　110 　年　　2 　　月　　23　　日
                  刑事第二庭  審判長法  官    鄭文祺
　　　　　　　　　                  法  官    李音儀
　　　　　　　　　                  法  官    王惠芬

以上正本證明與原本無異
如不服本判決應於收受本判後20日內向本院提出上訴書狀，並應
敘述具體理由。其未敘述上訴理由者，應於上訴期間屆滿後20日
內向本院補提理由書狀（均須按他造當事人之人數附繕本）「切
勿逕送上級法院」。
  　　　　　　　　　　　　　　　    書記官　陳杰瑞
中　　華　　民　　國　　110 　年　　2 　　月　　23　日　
附錄所犯法條：
刑法第339條第1項
意圖為自己或第三人不法之所有，以詐術使人將本人或第三人之
物交付者，處5年以下有期徒刑、拘役或科或併科50萬元以下罰
金。
附表：
被告丙○○應支付之損害賠償 丙○○應依其與乙○○於民國109年11月12日在本院成立之調解內容履行：被告應給付乙○○新臺幣（下同）28,000元，給付方式如下： 一、於109年11月12日已給付3,000元。 二、餘款25,000元自109年12月12日起，按月於每月12日前各給付3,000元(最後1期給付4,000元)，至全部清償完畢為止，如有一期未履行，視為全部到期。